臺灣高等法院臺南分院刑事裁定
110年度聲字第486號
聲明異議人
即  受刑人  蘇寶蘭



上列聲請人即受刑人因聲明異議案件（本院110年度聲字第327、
382號），聲請提審、閱覽卷宗及勘驗錄音證據，本院裁定如下
：
    主  文
聲請人聲請提審、檢閱109年12月22日申告陳情全卷（含傳真狀
證及電子卷證）、勘驗錄音證據，均應予駁回。
　　理　由
一、聲請意旨略以：聲請人蘇寶蘭前因違反醫療法案件，經本院
    108年度上易字第386號判決判處有期徒刑5月，如易科罰金
    ，以新臺幣1,000元折算1日，聲請人上訴最高法院，經最高
    法院以109年度台上字第5060號判決駁回上訴確定。聲請人
    前經臺灣臺南地方檢察署（下稱臺南地檢署）執行檢察官於
    民國109年12月23日諭知准許易科罰金。詎檢察官於110年1
    月15日撤銷上開准予易科罰金暨分期繳納等處分，並命聲請
    人應於文到10日內到案執行，聲請人對於執行檢察官上開處
    分，依刑事訴訟法第484條聲明異議，並向本院聲請提審、
    檢閱109年12月22日申告陳情全卷（含傳真狀證及電子卷證
    ）、勘驗錄音證據等，餘如附件刑事聲明異議狀所載。
二、經查：
　㈠聲請人蘇寶蘭就執行檢察官撤銷准予易科罰金暨分期繳納易
    科罰金等處分，前向無管轄權之臺灣臺南地方法院（下稱臺
    南地院）聲明異議，臺南地院以聲明異議為無理由，於110
    年2月3日以110年度聲字第158號裁定駁回之，聲請人不服，
    提起抗告，甫經本院於110年3月5日以110年度抗字第124號
    撤銷臺南地院原裁定關於聲明異議部分，並駁回聲請人之聲
    明異議在案。次查，聲請人關於聲明異議案件，前向臺南地
    院聲請檢閱卷證，經該院核准，於110年2月20日交付該院11
    0年度聲字第158號卷宗電子卷證（見本院110年度抗字第124
    號卷一〈下稱本院抗字卷一〉第311頁），聲請人就聲明異議
    案件向本院提起抗告後，於本院調取臺南地檢署109年度執
    字第8823號執行卷宗後，經本院准許，於110年3月4日取得
    該執行卷宗電子檔（見本院抗字卷一第315頁），聲請人及
    代理人於同日即就聲明異議抗告案件具狀陳述意見，於翌日
    即110年3月5日上午10時提出於本院（見本院抗字卷一第317
    至323頁），復經聲請人於同日經本院准許後，閱覽本院110
    年度抗字第124號案卷並取得電子檔（見本院抗字卷一第325
    、327頁），堪認聲請人及代理人關於聲明異議案件之卷證
    獲知權已獲得滿足。
　㈡按人民被法院以外之任何機關逮捕、拘禁時，其本人或他人
    得向逮捕、拘禁地之地方法院聲請提審，提審法第1條前段
    定有明文。依上開規定可知，提審係針對人民被法院以外之
    任何機關逮捕、拘禁時，所為之救濟規定，且由地方法院管
    轄之，本件聲請人乃在監服刑之受刑人，並非於偵查中遭逮
    捕、拘禁之人，是其向本院聲請提審，於法無據，不得准許
    。
  ㈢聲請人雖聲請併予閱覽109年12月22日申告陳情全卷（含傳真
    狀證及電子卷證）、勘驗錄音證據。惟按刑事訴訟法於第33
    條明定「辯護人於審判中得檢閱卷宗及證物並得抄錄、重製
    或攝影」（第1項）、「被告於審判中得預納費用請求付與
    卷宗及證物之影本。但卷宗及證物之內容與被告被訴事實無
    關或足以妨害另案之偵查，或涉及當事人或第三人之隱私或
    業務秘密者，法院得限制之。」（第2項）、「被告於審判
    中經法院許可者，得在確保卷宗及證物安全之前提下檢閱之
    。但有前項但書情形，或非屬其有效行使防禦權之必要者，
    法院得限制之。」（第3項）；於第36條明定「最重本刑為
    拘役或專科罰金之案件，被告於審判中或偵查中得委任代理
    人到場。」，上開第33條第1項辯護人之閱卷權，依同法第3
    8條之規定，於被告或自訴人之代理人準用之。準此，得依
    上開規定檢閱卷宗、證物及抄錄或攝影者，限於辯護人、被
    告或自訴人之代理人，且須於「審判中」為之。又刑事訴訟
    法第212條規定：「法院或檢察官因調查證據及犯罪情形，
    得實施勘驗。」，足認勘驗係檢察官偵查中或法院審判時調
    查證據所進行之程序，而聲請人所犯違反醫療法案件業經判
    決確定，現由臺南地檢署檢察官執行中，審判程序業已終結
    ，訴訟關係消滅，聲請人聲明異議案件，顯非「審判中」之
    案件，聲請人不具訴訟上「被告」之法律地位，無被告訴訟
    權或防禦權保障問題。從而，聲請人聲請閱覽109年12月22
    日申告陳情全卷（含傳真狀證及電子卷證）、勘驗錄音證據
    ，顯與保障審判中被告訴訟防禦權為目的之刑事訴訟法第33
    條第2項、第212條規定要件不符，不應准許。
三、綜上，聲請人聲請提審、檢閱109年12月22日申告陳情全卷
    （含傳真狀證及電子卷證）、勘驗錄音證據，為無理由，均
    應予駁回。
四、末按最重本刑為拘役或專科罰金之案件，被告於審判中或偵
    查中得委任代理人到場，刑事訴訟法第36條定有明文。次按
    辯護人應選任律師充之，但審判中經審判長許可者，亦得選
    任非律師為辯護人，刑事訴訟法第29條定有明文。再按第29
    條之規定，於被告之代理人並準用之，刑事訴訟法第38條後
    段亦有明文。是依上開規定，足見被告得以委任代理人，應
    係限於案件仍在審判中且限於特定輕罪之情形，原則上應以
    律師充之，惟經審判長許可時，方得選任非律師身分者為被
    告之代理人。倘被告所涉案件非屬最重本刑為拘役或專科罰
    金之輕罪，或案件業經判決確定，因案件已告終結，被告業
    無委任代理人或選任非律師之人為辯護人進行訴訟程序之可
    能，是本件聲請人聲明異議狀雖具名莊榮兆為代理人（未提
    出表明代理本人處理事務意旨之委任狀），然既與上開法律
    規定不合，當事人欄自不予論列，附此敘明。。　　
據上論斷，應依刑事訴訟法第220條，裁定如主文。 　　
中　　華　　民　　國　　110 　年　　5 　　月　　27　　日
                  刑事第二庭    審判長法　官  陳顯榮 
                                      法　官  黃裕堯
                                      法　官  陳弘能
以上正本證明與原本無異。
不得抗告。
　　　　　　　　　　　　　　　　　　　書記官  許雅華
中　　華　　民　　國　　110 　年　　5 　　月　　27　　日